【裁判字號】    98,重訴,363
【裁判日期】    981218
【裁判案由】    分配表異議之訴
【裁判全文】
臺灣臺北地方法院民事判決             98年度重訴字第363號
原      告  乙○○
訴訟代理人  楊宗儒律師
被      告  華泰商業銀行股份有限公司
法定代理人  甲○○
訴訟代理人  黃元龍律師
上列當事人間分配表意義之訴事件，本院於民國98年11月27日言
詞辯論終結，判決如下：
    主      文
本院97年度執字第15396號拍賣抵押物強制執行事件於民國98年
2月23日製作之分配表上，所載次序7被告債權額新台幣貳仟捌佰
萬元及利息並違約金，其中利息超過自民國92年2月21日起至97
年11月3日止，按年息百分之7.988計算部分應予剔除，不得列入
分配。
原告其餘之訴駁回。
訴訟費用由被告負擔五分之二，餘由原告負擔。
    事實及理由
壹、程序方面：
    原告起訴時依強制執行法第41條規定提起分配表異議之訴，
    嗣於98年11月18日民事準備四狀中，就訴之聲明第2項部分
    追加併依強制執行法第14條規定提起債務人異議之訴，被告
    雖不同意，惟查原告所為訴之追加與原訴，其主要爭點均在
    於本院98年2月23日作成分配表次序7所列自民國92年2月22
    日前利息債權應否剔除之認定，二者具有共同性，且在社會
    生活上可認為關連，而就原請求之訴訟及證據資料，於審理
    繼續進行在相當程度範圍內具有一體性，得期待於後請求之
    審理予以利用，核與民事訴訟法第255條第1項第2款規定相
    符，應予准許。
貳、實體方面：
一、原告主張：
  (一)本件被告乃於民國97年2月21日具民事強制執行聲請狀，以
    原告為債務人向本院提出拍賣抵押物之強制執行聲請，其請
    求之金額有三：(1)新臺幣（下同）2,800萬自90年9月30日起
    至清償日止按年息7.249%計算之利息，並自91年10月30日起
    ，其逾期在6個月以內者，加上開利率10%，逾期超過6個月
    者，加上開利率20%計付違約金（下稱分配表次序7）；(2)
    936,468元自92年5月1日起至清償日止按年息9%計算之利息
    （下稱分配表次序8）；(3)200萬元自90年10月19日起至清償
    日止按年息9%計算之利息（下稱分配表次序9），其中分配
    表次序7之執行名義為本院91年拍字第885號拍賣抵押物裁定
    ；分配表次序8之執行名義為本院91年執酉字第26033號債權
    憑證；分配表次序9之執行名義為本院91年執酉字第26036號
    債權憑證，本件強制執行事件，嗣並繫屬於本院民事執行處
    97年執字第15396號拍賣抵押物之強制執行事件，經執行處
    拍賣原告所有座落於臺北市大安區○○○路○段289號13樓之
    3、283號地下樓等房地後，乃製作有如本院98年2月23日分
    配表（下稱分配表），並定於98年3月9日實行分配，惟就被
    告所獲分配之分配表第7、8、9次序之債權或有本票債權已
    罹於時效，或有利息債權罹於五年短期時效之誤，是原告乃
    依強制執行法第39條之規定聲明異議，惟經被告為反對之陳
    述而經本院執行處命應於十日內提出分配表異議之訴，是原
    告乃爰於法定期間內提起本件起訴。
  (二)分述理由如下：
  1.分配表次序7之2,800萬部分：
    原分配表乃列被告得受償2,800萬元之本金暨自90年10月1日
    起迄97年11月3日止按年息7.988%計算2591日之利息，共計
    15,877,080元之利息，本件原告於90年8月31日所借貸之
    2,800萬元借款，固自90年10月1日起未繳付利息，然被告卻
    迄近七年後即97年2月21日始為本件抵押物之拍賣程序請求
    受償，惟依民法第126條之規定，本件借款利息僅有五年之
    短期時效，是就此2,800百萬元之利息，被告僅得請求自92
    年2月22日起計算之利息，乃原分配表自90年10月1日起算，
    自有予以更正之必要。又就系爭2,800萬之借款債權，原分
    配表乃逕以年利7.988%計算利息暨違約金，然按兩造擔保放
    款借據第2條所約定「利息按  貴行基本放款利率8.65%減碼
    年息0.66%按月計付，並同意於  貴行調整基本放款利率時
    隨同調整：至於加碼年息，同意由  貴行於每年6月至12月
    按照  貴行放款利率加碼標準新核算加碼碼數後於次月繳息
    日起調整。逾期付息或到期未履行債務時，除按放款利率付
    息外，自逾期之日起6個月以內加放款利率百分之10，逾6個
    月以上者，其超過6個月部分加放款利率百分之20計付違約
    金。」，則用以計算利息與違約金之被告銀行基本放款利率
    ，自應年年有所調整（按頃近之放款利率各銀行均已降低至
    2%左右），乃竟被告竟不論該利率調整之因素一律以8年前
    之7.988%高利率為本件利息與違約金之計算標準，該等利息
    與違約金之受償數額自有重新計算更正之必要。再按民法第
    252條規定，自原證9之借據之第2條約定可知，本件被告違
    約金之請求顯有過高之情，應予酌減之。
  2.分配表次序8之本票票款債權1,401,521元之部分：
    其執行名義為如原證3所示之債權憑證，而依原證3之債權憑
    證內容可知，其原有執行名義為本院91年票字第6824號500
    萬元之本票票款，故本項債權乃屬本票之票據債權。本次序
    系爭本票債權乃分別於90年1月19日簽發，依民法第129條第
    1項、第2項、第137條第1項之規定，聲請強制執行雖可發生
    中斷時效之效力，惟於該強制執行事件終結時，中斷之時效
    應重行起算，而執行法院依強制執行法第27條規定，於債務
    人無財產可供執行，或雖有財產經強制執行後所得數額仍不
    足清償債務時，發給債權人債權憑證，亦為執行程序終結之
    原因之一，其因開始執行而中斷之時效，即應由此重行起算
    。是本項本票債權，依票據法第22條第1項與最高法院83年
    台上第2675號判決意旨可知，其時效乃自債權憑證核發日即
    93年1月29日該強制執行程序終結時重行起算3年即96年1 月
    29日即已罹於3年時效，又系爭執行名義，即系爭本票裁定
    屬票據之權利，當然包含票據本金及利息，故不論本金債權
    或利息債權均應受上開3年短期時效之限制，乃本件被告迄
    97年2月21日始為本件強制執行之聲請，其請求權自均已因
    罹於時效而消滅甚明，則被告所受分配表第8次序金額為1,
    401,521元之受償金額自應予以剔除。縱認本項本票之本金
    債權未罹於時效消滅，原分配表之利息計算與逾3年時效範
    圍外之利息受償亦有違誤，就次序8之1,401,521元部分，其
    中936,468元乃列為本金，465,053元則為自92年5月1日起迄
    97年11月3日止按年息9%計算之利息，惟系爭利息以年息9%
    計算，與票據法第28條之6%利率之規定已屬有別，且原證3
    債權憑證上稱發票日載為91年1月19日，然利息起算日竟係
    自發票日前之90年6月20日起算，已難謂無違誤。再按民法
    第126條第1項規定及臺灣高等法院95年上易字第723號判決
    意旨，縱認本件次序8之本票本金債權未罹於時效而消滅，
    但被告所能請求之利息，亦僅有自97年2月21日為強制執行
    聲請之日起往前計算3年，即自94年2月21日起之利息始得請
    求受償，分配表次序8乃自92年5月1日起算即有違誤。
  3.分配表次序9之本票票款債權3,268,877元之部分：
    其執行名義為如原證4所示之債權憑證，而依原證4之債權憑
    證內容可知，其原有執行名義為本院91年票字第64434號200
    萬元之本票票款，故本項債權乃屬本票之票據債權。本次序
    系爭本票債權乃分別於91年1月19日簽發，依民法第129條第
    1 項、第2項、第137條第1項之規定，聲請強制執行雖可發
    生中斷時效之效力，惟於該強制執行事件終結時，中斷之時
    效應重行起算，而執行法院依強制執行法第27條規定，於債
    務人無財產可供執行，或雖有財產經強制執行後所得數額仍
    不足清償債務時，發給債權人債權憑證，亦為執行程序終結
    之原因之一，其因開始執行而中斷之時效，即應由此重行起
    算。是本項本票債權，依票據法第22條第1項與最高法院83
    年台上第2675號判決意旨可知，其時效乃自債權憑證核發日
    即92年11月19日該強制執行程序終結時重行起算3年即95年
    11月19日即已罹於3年時效，又系爭執行名義，即系爭本票
    裁定屬票據之權利，當然包含票據本金及利息，故不論本金
    債權或利息債權均應受上開3年短期時效之限制，乃本件被
    告迄97年2月21日始為本件強制執行之聲請，其請求權自均
    已因罹於時效而消滅甚明，則被告所受分配表第9次序金額
    為3,268,877元之受償金額自應予以剔除。縱認本項本票之
    本金債權未罹於時效消滅，原分配表之利息計算與逾3年時
    效範圍外之利息受償亦有違誤，就次序9之3,268,877元部分
    ，其中200萬元列為本金，1,268,877元則為自90年10月19日
    起迄97年11月13日止按年息9%計算之利息，惟系爭利息以年
    息9%計算，與票據法第28條之6%利率之規定已屬有別，已難
    謂無違誤。再按民法第126條第1項規定及臺灣高等法院95年
    上易字第723號判決意旨，縱認本件次序9之本票本金債權未
    罹於時效而消滅，但被告所能請求之利息，亦僅有自97年2
    月21日為強制執行聲請之日起往前計算3年，即自94年2月
    21日起之利息始得請求受償，分配表次序9乃自90年10月19
    日起算即有違誤。
  (三)依最高法院92年度台上字第2138號判決意旨，本票債權是否
    罹於時效消滅乃屬實體上之抗辯問題，尚非非訟程序所得審
    究。今本件既被告所執兩項執行名義並無與確定判決同一效
    力，觀諸強制執行法第14條第2項、第41條第2項規定，原告
    本件所主張之系爭本票請求權已罹於時效而消滅、或利息債
    權逾5年短期時效消滅等事由，概屬於執行名義成立前有債
    權不成立或妨礙被告請求之事由，故原告自得執此理由提起
    本件分配表異議之訴。縱認分配表次序7部分不得以分配表
    異議之訴之方式起訴，原告亦得就此部分提起債務人異議之
    訴，此部分起訴並無不法。
  (四)並聲明：1.本院97年執字第15396號拍賣抵押物強制執行事
    件，定於98年3月9日分配期日之分配表中，第8次序被告受
    償1,401,521元、第9次序被告受償3,268,877元均應予剔除
    ；2.本院97年執字第15396號拍賣抵押物強制執行事件，定
    於98年3月9日分配期日之分配表中，第7次序被告受償自92
    年2月22日以前之利息請求部分應予剔除。
二、被告則抗辯：
  (一)本件係本院民事執行處97年度執字第15396號執行事件所製
    作之分配表而起，該分配表於98年2月2日製作，並定98年2
    月12日實行分配，嗣因兩造均無異議，因而本院另於98年2
    月23日作成分配表，並定於98年3月9日實行分配。原告於98
    年2月2日之該次分配表未異議，如對98年2月23日再作成之
    分配表有意見時，應不得再以異議之方式救濟，而依強制執
    行法第41條第3項之規定，應自分配期日起10日內，即自98
    年3月9日起10日內起訴始為合法。嗣原告係於98年4月17日
    起訴，有原告起訴狀之收狀章為證，本件之起訴應不合法。
  (二)原告聲明第二項就分配表列次序7所計之利息認為超過5年以
    上之部分應予刪除並不合法，蓋依強制執行法第39條之規定
    ，故就分配表擬聲明異議，必須符合如下要件：(1)以書狀表
    明；(2)在分配期日一日前向執行法院提出；(3)應記載所認原
    分配表之不當及應如何變更之聲明。如缺此要件之一者，例
    如異議狀內未記載異議人所認原分配表之不當及如何變更之
    聲明，其聲明異議即非合法，如逕行提起分配表異議之訴，
    起訴程序仍應認不合法，得予駁回，此有臺灣高等法院98年
    度抗字第829號裁定可資參照 。依原告對本件分配表之異議
    ，既未表明對「第7次序」之該次序有何異議之文字，亦無
    就該第7次序之所分配之金額係有如何之不當及應如何變更
    之聲明。揆之上開規定，原告前對分配表第7次序並無異議
    ，縱有異議亦不合法，從而其能提起分配表異議之訴之前提
    要件並未具備，此部分所提之訴訟並非合法即非無據。
  (三)又原告主張分配表第8、9次序之債權其利息均已罹於時效云
    云，惟利息為5年時效係法所明定，並非如原告所稱僅有3年
    ，且實務上近已認利息屬獨立債權，並不隨原本時效之經過
    而消滅，違約金亦同，此有最高法院97年台上字第477號判
    決可參。復利率之約定，係雙方所合意，且與一般金融機構
    無異，故不論利息或違約金之利率計收，應無過高之情形。
    再原告所稱目前金融機構利率甚低乙節固非無本，然該種低
    利率情形係因借款人用於購屋之途始能適用，而原告所借款
    項並非用於購屋，係一般商業周轉，此有借款申請書可證，
    自不能適用低額之利率。並聲明：原告之訴駁回。
三、兩造不爭執之事實：
  (一)原告邀同訴外人李欣怡為連帶保證人於90年8月31日向被告
    借款2,800萬元，並以原告所有坐落臺北市○○區○○段4小
    段125、125之1地號、應有部份均為10,000分之174之土地及
    其上建物即門牌號碼為臺北市大安區○○○路○段289號13樓
    之3、臺北市大安區○○○路○段283號地下樓（應有部分
    10,000分之136）之房屋（下稱系爭房地）為擔保，設定最
    高限額3,400萬元之抵押權予被告作為借款之擔保。又上開
    借款約定借款期間自90年8月31日起至91年8月31日止，利息
    按被告銀行基本放款利率8.65%減碼年息0.66%按月計付，並
    同意於被告銀行調整基本放款利率時隨同調整，本金則於到
    期時一次清償。逾期付息或到期不履行債務時，即喪失期限
    之利益，其債務視為全部到期，除仍按上開利率計收利息外
    ，逾期在6個月內者，按上開利率10%，逾期在6個月以上者
    ，其超過6個月部分，按上開利率20%加付違約金（下稱系爭
    借款）。
  (二)嗣原告未依約清償利息，依上開約定，其債務視為全部到期
    ，經被告聲請本院以91年度拍字第885號拍賣抵押物裁定准
    許後，即聲請本院拍賣系爭房地，經本院以97年度執字第
    15396號拍賣抵押物強制執行事件受理，嗣經本院以80,999,
    999元拍定系爭房地後，被告向本院申報其對原告就系爭借
    款之債權為本金2,800萬元，及自90年10月1日起至97年11月
    3日止按年息7.988%計算之利息，共計15,877,080元，並自
    90年11月1日起至91年4月30日止按年息0.7988%，自91年5月
    1日起至97年11月3日止按年息1.5976%計算之違約金，共計
    3,026,511元。
  (三)被告另以其對原告有：(1)936,458元及自92年5月1日起至97
    年11月3日止按年息9%計算之利息（分配表次序8）；(2)
    2,000,000元及自90年10月19日起至97年11月3日止按年息
    9%計算之利息（分配表次序9）等票款債權，向本院聲明參
    與分配。
  (四)本院原於98年2月2日製作分配表，並定98年2月12日實行分
    配，嗣因兩造均聲明異議，本院另於98年2月23日製作分配
    表，並定於98年3月9日實行分配。又依本院於98年2月23日
    製作之分配表，原告就系爭借款共分配3,400萬元，不足額
    為12,903,591元（分配表次序7），另就前開2筆票款債權分
    別分配1,401,521元、3,268,877元全部清償完畢。
  (五)原告收受系爭分配表後，於98年3月6日以原證7之聲明異議
    狀提出異議，並於98年4月17日提出分配表異議之訴，請求
    將系爭分配表中原告就第7次序受償92年2月22日前之利息、
    第8次序受償1,401,521元及第9次序受償3,268,877元部份剔
    除。
四、得心證之理由：
  (一)按：「債權人或債務人對於分配表所載之各債權人之債權或
    分配金額有不同意者，應於分配期日前一日，向執行法院提
    出書狀，聲明異議。」、「執行法院對於前條之異議認為正
    當，而到場之債務人及有利害關係之他債權人不為反對之陳
    述或同意者，應即更正分配表而為分配。異議未依前項規定
    終結者，應就無異議之部分先為分配。」、「依前條第1項
    更正之分配表，應送達於未到場之債務人及有利害關係之他
    債權人。前項債務人及債權人於受送達後三日內不為反對陳
    述者，視為同意依更正分配表實行分配。其有為反對陳述者
    ，應即通知聲明異議人。」、「異議未終結者，為異議之債
    權人或債務人，得向執行法院對為反對陳述之債權人或債務
    人提起分配表異議之訴。聲明異議人未於分配期日十日內向
    執行法院為前二項起訴之證明者，視為撤回其異議之聲明；
    經證明者，該債權應受分配之金額，應行提存。前項期間，
    於第40條之1有反對陳述之情形，自聲明異議人受通知之日
    起算。」強制執行法第39條第1項、第40條第1項、第40 條
    之1及第41條第1項前段、第3、4項分別定有明文；參照85
    年10月9日所為：「強制執行法第41條原規定異議人未為起
    訴之證明者，僅生執行法院得依原定分配表實行分配之效果
    ，其所提起之訴訟，仍須進行，致生分配程序已終結，而仍
    須進行無益訴訟程序之現象。為加重異議人未為起訴證明之
    失權效果，爰參考德國民事訴訟法第981條及日本民事執行
    法第90條第6項之立法例，規定未於十日內為此證明者，視
    為撤回其異議之聲明。其異議既不復存在，執行法院當然應
    依原定分配表實行分配，受訴法院亦應以其訴為不合法，裁
    定駁回之，以避免執行及訴訟程序之拖延。」之修正意旨，
    堪認債權人或債務人對於分配表所載之債權或分配金額有不
    同意者，應聲明異議，若債務人或有利害關係之他債權人對
    其異議為反對之陳述，聲明異議人即應於分配期日或受通知
    有反對陳述情形日起十日內向執行法院為起訴之證明，否則
    ，其聲明異議視為撤回，原為爭執之債權或分配金額自應歸
    入先為分配之無異議部分；縱執行法院因依法變動其他分配
    債權而重新製作更正分配表，仍不容前已捨棄異議權之債權
    人或債務人對該應先為分配之無異議部分（包括未聲明異議
    或撤回異議及視為撤回者），再行聲明異議並提起分配表異
    議之訴，始符修法之目的。
  (二)系爭執行事件經本院執行處於98年1月5日作成第1次分配表
    ，被告分配所得債權如下：「次序6第一順位抵押權，債權
    原本28, 000,000元，及自90年10月1日起至97年11月3日止
    按年利率7.988%計算利息暨自90年11月1日起至91年4月30日
    止，按年利率0.7988%；91年5月1日起至97年11月3日止按年
    利率1.59 76%計算違約金。次序7票款，債權原本936,468元
    及自92年5月1日起至97年11月3日止，按年利率9%計算利息
    。次序8票款，債權原本2,000,000元及自90年10月19日起至
    97 年11月3日止，按年利率9%計算利息。」，訂第1次分配
    期日為98年2月5日，而原告於98年1月10日收受分配表，並
    未對於第1次分配表聲明異議，嗣因被告就執行費數額異議
    ，經本院民事執行處於98年2月2日更正分配表，並就被告上
    開三筆債權併列入第一順位抵押權範圍受償，訂於98年2月
    12日進行分配，原告收受分配表後於98年2月6日以書面聲明
    異議，主張就分配表分配序6所載金額不同意，其利息過高
    且應依銀行對外公告基本放款利率計算，申訴期間應停止計
    息及收取違約金等語，被告亦聲明異議，執行處於98年2月
    23日再更正分配表，訂於98年3月9日實行分配，將98年1月5
    日作成分配表中次序6、7、8債權改列為次序7、8、9，債權
    金額並未變動，原告始於98年3月6日聲明異議，主張分配序
    8、9 債權罹於時效，次序7債權利息、違約金過高等情，業
    據本院調取本院97年度執字第15396號執行卷查明屬實，並
    為兩造所不爭，堪信為真。依首揭法條規定、修正意旨及說
    明，原告對98年1月5日作成第1次分配表，就分配表所列「
    分配次序6第一順位抵押權，債權原本28, 000,000元，及自
    90年10月1日起至97年11月3日止按年利率7.988%計算利息暨
    自90 年11月1日起至91年4月30日止，按年利率0.7988%；91
    年5 月1日起至97年11月3日止按年利率1.59 76%計算違約金
    。次序7票款，債權原本936,468元及自92年5月1日起至97年
    11月3日止，按年利率9%計算利息。次序8票款，債權原本
    2,000,000元及自90年10月19日起至97年11月3日止，按年利
    率9%計算利息。」等債權金額，並未聲明異議，被告則僅就
    執行費數額異議，則上開分配表所列被告之系爭第一順位抵
    押債權本息、本票債權本息及其分配金額，自應歸入先為分
    配之無異議部分，至為明確。即使執行法院嗣後因被告就執
    行費數額異議，於98年2月2日、2月23日重新製作更正分配
    表，被告之系爭債權未曾變動，自不容原告對於執行法院98
    年2月23日重新製作更正之分配表，就被告之系爭第一順位
    抵押債權本息、本票債權本息，再行聲明異議並提起分配表
    異議之訴。則原告分配表異議之訴之提起，自屬欠缺權利保
    護必要，其起訴自屬不合法。是原告主張合法提起本件分配
    表異議之訴云云，自不足採。
  (三)被告主張原告提起本件債務人異議之訴，係在執行終結後提
    起，原告提起之債務人異議之訴，即無理由云云。惟「強制
    執行程序之終結，依其所終結強制執行程序程度不同，可分
    為全部執行程序之終結，即依執行名義之執行程序終結、與
    個別執行程序之終結，即標的物或特定執行方法之執行程序
    終結兩種。強制執行法第14條所定債務人異議之訴以排除執
    行名義之執行力為目的，故該條所謂強制執行程序終結，係
    指執行名義之全部強制執行程序終結而言，故執行名義所載
    債權，未因強制執行全部達其目的以前，對於某一執行標的
    物之強制執行程序雖已終結，債務人仍得提起異議之訴」 (
    台灣高等法院95年度再易字第144號判決參考)。查本件執行
    事件經本院民事執行將被告應分配金額38,907,798元辦理提
    存，有提存書、國庫存款收款書可稽，為兩造所不爭，款項
    並未發給債權人，揆諸前揭說明，本執行事件其執行程序尚
    未終結，被告之主張並非可採。原告主張分配表次序7部分
    債權有消滅或妨礙債權人請求之事由發生，於執行程序終結
    前提起債務人異議之訴，尚屬合法。
  (四)按請求權，因十五年間不行使而消滅。但法律所定期間較短
    者，依其規定。消滅時效，自請求權可行使時起算。以不行
    為為目的之請求權，自為行為時起算。消滅時效，因左列事
    由而中斷：一請求。二、承認。三、起訴。左列事項，與起
    訴有同一效力：一依督促程序，聲請發支付命令。二聲請調
    解或提付仲裁。三申報和解債權或破產債權。四告知訴訟。
    五開始執行行為或聲請強制執行。民法第125條、第128條、
    第129條分別定有明文。又利息、紅利、租金、贍養費、退
    職金及其他一年或不及一年之定期給付債權，其各期給付請
    求權，因五年間不行使而消滅，民法第126條定有明文。又
    已發生之利息及違約金債權，皆為獨立之債權，非民法第
    295條第1項所謂之從屬債權（最高法院71年台上字第4215
    號裁判要旨參照）。又時效完成後，債務人得拒絕給付，民
    法第144條第1項亦有規定。
  (五)被告係於97年2月21日持拍賣抵押物裁定向本院聲請強制執
    行，則被告基於系爭2800萬元第一順位抵押債權所得請求之
    約定遲延利息，亦因此發生中斷時效之效果，則自97年2月
    21 日往前回溯5年即92年2月21日迄被告起訴行使抗辯權經
    被告收受起狀繕本之前一日（即98年6月3日）止之遲延利息
    皆未罹於5年之短期消滅時效。故92年2月21日起至97年11月
    3日止之利息債權，應列入分配。98年2月23日製作分配表次
    序7抵押債權利息，自90年10月1日起至92年2月20日止部分
    利息債權請求權即因罹於時效而消滅。
  (六)原告提供系爭房地為擔保，設定最高限額3,400萬元之抵押
    權予被告作為借款之擔保。又上開借款約定借款期間自90年
    8月31日起至91年8月31日止，利息按被告銀行基本放款利率
    8.65%減碼年息0.66%按月計付，並同意於被告銀行調整基本
    放款利率時隨同調整，本金則於到期時一次清償。逾期付息
    或到期不履行債務時，即喪失期限之利益，其債務視為全部
    到期，除仍按上開利率計收利息外，逾期在6個月內者，按
    上開利率10%，逾期在6個月以上者，其超過6個月部分，按
    上開利率20%加付違約金。原告向被告借款供經常週轉金使
    用且隨基本放款利率調整而變動，其借款性質與一般民眾購
    買房屋所為貸款（簡稱房貸）不同，貸款成數亦不同，該借
    款更非政府激勵房市成長政策之對象，是其借款利率自不能
    以房貸利率評比。原告於與被告簽立借貸契約時應可知利率
    隨時變動，之後利率可能較原約定利率或高或低，故不論兩
    造契約採取固定利率或浮動利率，原告均可自由衡量二者利
    害得失而為決定，換言之，利率變動已在當事人預料之中，
    且各貸與人及借用人考量其個別狀況約定借貸利率為何，本
    於契約自由原則，於未違反民法第205條規定情形下，實難
    認有過高情事，原告主張本件應以被告基準放款利率計算，
    尚屬無據。至違約金是否過高，本應依一般客觀事實、社會
    經濟狀況及當事人所受損害情形，以為酌定標準。被告為求
    擔保貸款金額之回本，除遲延利息外，又約定加付違約金，
    此為一般人所明知，而本件依分配表所載次序7債權利息為
    7.988%，違約金則分別為0.7988%及1.5976%，即利息與違約
    金合計亦未逾年息20%，依當前社會經濟狀況與系爭債權可
    受之損害等情形觀之，並無過高之情，原告徒以系爭違約金
    過高，請求酌減違約金，亦無可採。
  (七)綜上，原告對於被告已歸入應先分配無異議部分之系爭第一
    順位抵押債權本息、本票債權本息，提起分配表異議之訴，
    非法所許，為無理由。至本院執行處98年2月23日作成分配
    表，次序7第一順位抵押權利息債權部分，其中自90年10月1
    日起至92年2月20日止利息債權請求權已罹於5年之短期消滅
    時效，原告提起債務人異議之訴，主張此部分利息請求不得
    執行，應於分配表中剔除，即屬有據，應予准許，逾此部分
    請求為無理由，應予駁回。
四、結論：原告之訴為一部有理由，一部無理由，依民事訴訟法
    第第79條判決如主文。
中    華    民    國    98    年    12    月    18    日
                  民事第一庭    法  官  熊志強
以上正本係照原本作成
如對本判決上訴，須於判決送達後20日內向本院提出上訴狀
中    華    民    國    98    年    12    月    18    日
                                書記官  謝盈敏

司法院資訊處製作；財團法人民間司法改革基金會備份。
